臺灣臺南地方法院民事裁定
110年度消債更字第340號
債  務  人  邱世文即邱紘勝


代  理  人  湯寶凝(法扶律師)
上列當事人依消費者債務清理條例，聲請更生事件，本院裁定如
下：    
    主  文
聲請人邱世文即邱紘勝自民國111年1月17日下午4時起開始更生
程序，並命司法事務官進行本件更生程序。
    理  由
一、聲請意旨略以：聲請人即債務人邱世文即邱紘勝前向金融機
    構辦理消費借貸、信用卡契約等，致積欠無擔保債務計新臺
    幣（下同）1,173,718元，因無法清償債務，乃於民國110年
    6月間向本院聲請前置調解，因無法負擔債權人所提還款方
    案而於同年8月16日調解不成立，因聲請人有不能清償債務
    或有不能清償之虞，復未經法院裁定開始清算程序或宣告破
    產，爰依法聲請准予裁定更生等語。
二、按「債務人不能清償債務或有不能清償之虞者，得依本條例
    所定更生或清算程序，清理其債務。」消費者債務清理條例
    （下稱消債條例）第3條定有明文。衡以消費者與金融機構
    間債之關係之發生，係依契約自由原則及相互間之信賴為基
    礎，此為社會經濟活動得以維繫及發展之重要支柱，債務人
    經濟窘迫，固不應任其自生自滅，債權人一方之利益，仍不
    能因之摒棄不顧。是債務人於協商程序中，自應本於個人實
    際財產及收支狀況，依最大誠信原則，商討解決方案。如終
    究不能成立協商，於聲請更生或清算時，法院審酌上開條文
    所謂「不能清償或有不能清償之虞」，自宜綜衡債務人全部
    收支、信用及財產狀況，評估是否因負擔債務，而不能維持
    最基本之生活條件；所陳報之各項花費，是否確屬必要性之
    支出；如曾有協商方案，其條件是否已無法兼顧個人生活之
    基本需求等情，為其判斷之準據。
三、經查：
  ㈠聲請人前向金融機構辦理消費借貸、信用卡契約等，致現積
    欠無擔保債務至少1,173,718元，前即因無法清償債務，而
    於110年6月間向本院聲請前置調解，因無法負擔債權人所提
    還款方案而於110年8月16日調解不成立等情，有110年6月23
    日前置調解聲請狀所附財團法人金融聯合徵信中心信用報告
    、110年11月2日更生聲請狀所附財團法人金融聯合徵信中心
    前置協商專用債權人清冊、債權人清冊、前置協商不成立通
    知書、110年12月14日補正狀等件在卷可稽（見調解卷、本
    院卷第17-30、77-78頁），堪信為真實。
  ㈡聲請人現於亮德工程行擔任臨時工賺取收入，自陳每月薪資
    約25,000元，名下有無殘值機車一輛、108、109年度申報所
    得分別為0元、4,992元，現未投保勞工保險等情，有110年6
    月23日前置調解聲請狀所附綜合所得稅各類所得資料清單暨
    國稅局財產歸屬資料清單、110年11月2日更生聲請狀所附財
    產及收入狀況說明書、本院稅務電子閘門財產所得調件明細
    表、110年12月14日補正狀所附收入切結書、勞工保險被保
    險人投保資料表可稽（見調解卷、本院卷第15、59-62、79-
    80、95-96頁）。另查無聲請人有其他收入來源，佐以聲請
    人提出收入切結書及受雇公司名片為證，則以聲請人主張之
    收入來源，應全非虛罔，是以聲請人自陳之每月收入25,000
    元作為核算其現在償債能力之基礎，應能反映真實收入狀況
    。
  ㈢至支出部分，聲請人主張扶養父母，每月支出扶養費5,000元
    。按直系血親相互間，互負扶養之義務，民法第1114條第1
    款定有明文。查聲請人父母，皆未有申報所得及財產等情，
    有戶籍謄本、本院稅務電子閘門財產所得調件明細表等附卷
    可證(見本院卷第31、51-57頁)。扶養費用部分，依消債條
    例第64條之2第1、2項，並參照民法第1118、1119條規定，
    其負扶養義務之程度，亦應考量其目前身負債務之窘境，所
    負擔之扶養義務能力，自非比一般，在無其他更為詳實之資
    料可供佐證之情形下，故本院認定以臺南市111年度之每人
    每月最低生活費為14,230元之1.2倍為17,076元為標準，與2
    名手足分擔扶養費後，聲請人每月支出父母扶養費應以11,3
    84元為度【計算式：17,076×2÷3＝11,384】，聲請人就此主
    張支出5,000元，尚低於上開標準，應屬可採。至聲請人個
    人日常生活必要費用部分，審酌聲請人負債之現況，基於社
    會經濟活動之互賴及誠信，該日常生活所需費用，自應節制
    開支，不得有超越一般人最低生活標準之享受，否則反失衡
    平，本院依消債條例第64條之2第1項，參酌衛福部社會司所
    公告歷年最低生活費標準，臺南市111年度之每人每月最低
    生活費為14,230元之1.2倍為17,076元，則聲請人每月最低
    生活費除有特殊情形並有證據證明者外，自宜以此為度，始
    得認係必要支出。聲請人主張個人必要生活費每月支出17,8
    40元，與上開標準相當，亦認可採。
  ㈣綜上所述，以聲請人現每月之收入25,000元為其償債能力基
    準，扣除其每月扶養費5,000元及個人必要生活費17,840元
    後僅餘2,160元，而聲請人目前負債總額為1,173,718元，以
    上開餘額按月攤還結果，約45年期間始能清償完畢，堪認聲
    請人確有不能清償債務或有不能清償之虞之情事。從而，聲
    請人主張已不能清償債務，聲請本院准予更生，依所舉事證
    及本院調查結果，即無不合。
四、末按「法院開始更生程序之裁定，應載明其年、月、日、時
    ，並即時發生效力。」、「法院裁定開始更生或清算程序後
    ，得命司法事務官進行更生或清算程序，必要時得選任律師
    、會計師或其他適當之自然人或法人一人為監督人或管理人
    。」消費者債務清理條例第45條第1項、第16條第1項分別定
    有明文。本件聲請人其目前收入及財產狀況，不能履行債務
    ，依聲請人其目前收入及財產狀況，未償之債務亦屬不能清
    償，有如上述。此外，復查無聲請人有消費者債務清理條例
    第46條各款所定駁回更生聲請等事由，從而，聲請人聲請更
    生，洵屬有據，應予准許，爰命司法事務官進行本件更生程
    序。
五、依消費者債務清理條例第11條第1項、第45條第1項、第16條
    第1項，裁定如主文。
中　　華　　民　　國　　111 　年　　1 　　月　　17　　日
                     民事第四庭   法  官　李姝蒓
以上正本證明與原本無異。
本裁定不得抗告。
本裁定已於111年1月17日下午4時公告。
中　　華　　民　　國　　111 　年　　1 　　月　　17　　日
                                  書記官　張鈞雅